臺灣臺中地方法院民事判決　九十二年度訴字第一九三一號
　　原　　　告　甲○○
　　被　　　告　美麗殿社區管理委員會
　　法定代理人　丙○○
　　訴訟代理人　乙○○
右當事人間請求損害賠償事件，本院於民國九十三年十二月二日言詞辯論終結，判決
如左：
    主      文
原告之訴及假執行之聲請均駁回。
訴訟費用由原告負擔。
    事實及理由
一、本件原告起訴原聲明求為「（一）被告應給付原告新台幣（下同）七十二萬四千
    元及自起訴日起至清償日止，按週年利率百分之五計算之利息；（二）被告應登
    報公開道歉（聯合報及中國時報）」之判決，嗣於訴狀送達被告後，原告於九十
    三年九月十四日言詞辯論期日，當庭陳明變更其聲明求為「被告應給付原告七十
    二萬四千元及自起訴狀繕本送達翌日起至清償日止，按週年利率百分之五計算之
    利息」之判決，核為減縮應受判決事項之聲明，合於民事訴訟法第二百五十五條
    第一項第三款之規定，為法之所許，合先敘明。
二、原告主張：被告私下發包美麗殿大樓拆除工程予訴外人菁輝工程有限公司（下稱
    菁輝公司），該公司僱用之工人張訓達前往拆除時，未經原告同意，於民國八十
    九年十月三十日上午十時許，誤將其所有台中市○區○○路三四二巷二號十六樓
    之十五房屋（下稱系爭房屋）之門窗破壞拆除，張訓達於拆除後，發現系爭房屋
    內尚有東西未搬走，即告知被告所僱用在場監督之幹事翁玉盆及另一名女子，惟
    其二人卻未表示意見，亦未作任何防護措施，即迅速離去，致該屋內其所有物品
    遭竊一空，並被盜打色情電話。原告發現後，向育才派出所報案遭竊，及向電信
    公司調閱通話明細，並催促被告速出面解決，惟不獲置理。其因被告上開行為，
    所受損害如下：鐵門二組（約六萬元）、門鎖四道（約一萬五千元）、ＳＨＡＲ
    Ｐ投影放映機（約十五萬元）、ＤＶＤ（約二萬五千元）、冷氣機（約二萬一千
    元）、電冰箱（約二萬元）、音箱（含接收器、無線麥克風組）（約二萬五千元
    ）、音頻幅調整器（約一萬元）、微波爐、電磁爐及冰冷熱飲水機（約二萬元）
    、洗衣機、衣服烘乾機（約二萬元）、電腦組及桌椅（約四萬元）、現金約一萬
    元、人民幣約四萬元、戒指及項鍊（約六萬元）、證件、證明、各項書籍二大箱
    （約四萬元），合計約七十二萬四千元。爰依民法第一百八十四條第一項前段及
    第一百八十八條之規定，請求被告負損害賠償責任。並聲明：（一）被告應給付
    原告七十二萬四千元及自起訴狀繕本送達翌日起至清償日止，按週年利率百分之
    五計算之利息；（二）願供擔保，請准宣告假執行。
三、被告則以：伊否認曾無故拆除原告所有系爭房屋，更否認原告所受損害與系爭房
    屋之大門遭毀損有相當因果關係，原告既自承拆除系爭房屋大門者係訴外人菁輝
    公司所僱用之張訓達，非伊所為，且伊係經區分所有權人會議決議通過公開招標
    ，而將拆除廢五金工程委由訴外人菁輝公司承攬，並非菁輝公司之僱用人，故原
    告訴請伊負損害賠償責任，顯然無據。更何況原告就起訴狀所列之損害，迄今仍
    未提出證據證明，其空言受有七十二萬四千元之損害，自屬不實。又訴外人翁玉
    盆執行職務縱有故意或過失，因非在收取文件，難謂係屬全體大廈住戶或伊之受
    僱人，故本件原告依侵權行為法律關係，請求損害賠償，洵無理由。另原告早已
    與竊賊達成和解，竊賊亦已將所竊取之物品返還原告，自已發生清償之效力，是
    縱認伊屬共同侵權行為人，依民法第二百七十四條之規定，伊自得因該竊賊之清
    償而免其責任，故原告之請求，並無所據。況事發迄今已逾五年，原告為本件請
    求，已超過時效等語，資為抗辯。並聲明：（一）原告之訴及假執行之聲請均駁
    回；（二）如受不利判決，願供擔保請准免為假執行之宣告。
四、原告主張被告將美麗殿大樓之拆除工程發包予訴外人菁輝公司，菁輝公司所僱用
    之工人張訓達未經原告同意，於八十九年十月三十日上午十時許，誤將其所有系
    爭房屋之門窗破壞拆除，斯時被告所僱用在場監督之幹事翁玉盆及另一名女子經
    由張訓達告知，發現屋內尚有物品未搬離而有誤拆情事時，竟未表示意見，亦未
    作任何防護措施，即迅而離去，致其所有置於系爭房屋內之物品遭竊，並被盜打
    色情電話，受有七十二萬四千元之損害等情，固據其提出廢五金買賣契約書、台
    中市警察局第二分局刑事案件報告書、偵訊筆錄、本院九十一年度訴字第三九五
    五號民事事件九十一年十二月二十四日、九十二年一月二十一日及同年三月十四
    日言詞辯論筆錄、台中地檢署九十年度偵字第五五四一號偵查案件九十年四月三
    日及同年月二十四日訊問筆錄、不起訴處分書、產品保證書、中華電信股份有限
    公司八十九年十一月通話明細清單及估價單為證。惟被告否認其應負侵權行為損
    害賠償責任，並抗辯訴外人翁玉盆非其受僱人及原告之侵權行為請求權已罹於時
    效，而以前揭情詞置辯。經查：
（一）被告曾與訴外人菁輝公司訂立廢五金買賣契約書，將美麗殿大樓之電機、消防
      及門窗等設備（統稱廢五金）出賣予菁輝公司，並由菁輝公司負責該等設備之
      拆除事宜，此觀諸卷存雙方所簽訂之廢五金買賣契約書即明。嗣訴外人菁輝公
      司所僱用之工人張訓達確於八十九年十月三十日上午十時許，經被告幹事翁玉
      盆指示，誤拆原告所有系爭房屋之門窗。訴外人張訓達撬開系爭房屋之大門及
      門鎖後，發現屋內之物品尚未搬離，即將誤拆之情事告知在場之翁玉盆，然翁
      玉盆並未表示意見，亦未作任何防護措施即離去等情，固經證人翁玉盆及張訓
      達證述屬實（分見本院九十二年十二月十一日言詞辯論筆錄第二頁及台中地檢
      署九十年度偵字第五五四一號偵查卷第四○頁背面、四一頁），而可信為實在
      。
（二）然兩造就訴外人翁玉盆是否屬被告之受僱人，甚有爭執，縱認原告主張被告確
      為訴外人翁玉盆之僱用人一節，並非虛妄，致使被告因而須依民法第一百八十
      八條第一項之規定（按：被告依公寓大廈管理條例第三十五條第一項之規定，
      雖有當事人能力，但無權利能力，然關於其受僱人因過失不法侵害他人權利所
      加於他人之損害，仍應類推適用民法第一百八十八條第一項之規定，與該受僱
      人連帶負損害賠償責任，附此敘明），就其受僱人翁玉盆對訴外入張訓達指示
      錯誤，致誤為拆除原告所有系爭房屋之門窗，而對於原告因此所受之損害應與
      翁玉盆連帶負損害賠償責任。惟按，關於侵權行為損害賠償請求權之消滅時效
      ，以請求權人實際知悉損害及賠償義務人時起算，最高法院著有七十二年台上
      字第七三八號判例可資參照。準此，請求權人若實際知悉損害及賠償義務人時
      ，即起算時效，並不以賠償義務人坦承該侵權行為之事實為必要。查原告自承
      其於八十九年十一月間，經由美麗殿大樓鄰居住戶之告知，始知其所有系爭房
      屋之大門及門鎖遭破壞，屋內物品亦被竊取（見本院九十二年十月二十三日言
      詞辯論筆錄第二頁），原告並於八十九年十一月間對訴外人張訓達提出毀損告
      訴，此觀諸上開偵查卷第七頁即八十九年十一月二十八日偵訊筆錄所為之記載
      即明。嗣於該毀損案件偵查中，被告之法定代理人丙○○於九十年四月三日坦
      承：伊為被告之主任委員，經美麗殿大樓區分所有權人會議決議拆除該大樓之
      廢五金，拆除當日因幹事翁玉盆註記記號有誤，致誤為拆除系爭房屋之門鎖等
      詞明確；而其後證人翁玉盆亦於同年四月十二日向檢察官證述：伊於八十九年
      十月三十日誤將原告所有系爭房屋錯認為係應拆除之Ｂ棟房屋，致張訓達在不
      知情狀況下誤為拆除毀損系爭房屋之門鎖等情無誤，原告在場聽聞丙○○及翁
      玉盆所為上開陳述後，亦分別於前揭各該訊問期日，當場向檢察官表示要對丙
      ○○及翁玉盆提出毀損告訴明確（見上開偵查卷內各該日期之訊問筆錄）。由
      此足見原告最晚於九十年四月十二日即已知悉被告之受僱人翁玉盆侵害其權利
      ，並使其遭受損害之事實，可認原告於當時已實際知有損害及賠償義務人，乃
      原告竟遲至九十二年七月七日始提起本件損害賠償訴訟，自已逾民法第一百九
      十七條第一項所定二年之短期時效期間，故被告就此抗辯原告之侵權行為損害
      賠償請求權已罹於時效而消滅，自屬有據，應為可採。
五、綜上所述，原告主張被告之受僱人翁玉盆指示訴外人張訓達誤予拆除其所有系爭
    房屋之門窗，其後發現有誤拆情事，又未作任何防護措施即離去，致系爭房屋大
    門及門鎖毀壞，屋內物品遭竊，侵害其權利，使其受有損害等情，縱或並非全然
    無因，然被告抗辯本件損害賠償請求權已罹於二年時效期間而消滅，既屬可信，
    則被告自得據以為拒絕賠償之依據。從而，原告依侵權行為法則，請求被告應基
    於僱用人地位負損害賠償責任，而訴請被告給付原告七十二萬四千元及自起訴狀
    繕本送達翌日起至清償日止，按週年利率百分之五計算之利息，為無理由，應予
    駁回。
六、本件事證已臻明確，兩造其餘主張及舉證，與本件判決結果均無影響，爰不逐一
    論述。
七、原告之訴既經駁回，其假執行之聲請即失所依據，應併予駁回。
八、據上論結，本件原告之訴為無理由，依民事訴訟法第七十八條判決如主文。
中　　　華　　　民　　　國　　九十三　　  年　　十二　　月　　二十二　　日
                              臺灣臺中地方法院民事第二庭
~B法　　　官　吳美蒼
右為正本係照原本作成
如對本判決上訴，須於判決送達後二十日內，向本院提出上訴狀，同時表明上訴理由
，並按他造當事人之人數附繕本。
中　　　華　　　民　　　國　　九十三　　  年　　十二　　月　　二十二　　日
~B法院書記官　黃舜民
